臺灣高等法院刑事判決
109年度交上易字第219號
上  訴  人  
即  被  告  余懿庭


上列上訴人即被告因過失傷害案件，不服臺灣新北地方法院109
年度交易字第11號，中華民國109年4月14日第一審判決（起訴案
號：臺灣新北地方檢察署108年度偵字第23080號），提起上訴，
本院判決如下：
    主  文
上訴駁回。 
    事  實
一、余懿庭所考領之普通重型機車駕駛執照業經吊銷，為無普通重型機車駕駛執照之人，竟於民國107年11月20日凌晨1時許，騎乘車牌號碼000-0000號普通重型機車，沿新北市三重區重新橋慢車道由新莊往三重方向行駛，本應注意車前狀況，並隨時採取必要之安全措施，而當時天候晴、夜間有照明、視距良好，為鋪設柏油、乾燥、無缺陷、無障礙物之道路，並無不能注意之情事，適有謝祥生違規騎乘電動滑板車行駛在其機車前方，其因疏未注意前方車況，而從後方追撞謝祥生所騎乘之電動滑板車，致雙方均人車倒地，謝祥生因此受有頭部鈍傷、臉部挫傷與擦傷、左側手肘與手部擦傷、右側踝部與左側膝部擦傷、左側小腿擦傷等傷害。員警據報前往現場處理，余懿庭於有偵查權之員警發覺其犯行前，在醫院主動向處理員警承認為肇事人，嗣而接受裁判。
二、案經謝祥生訴由新北市政府警察局三重分局報請臺灣新北地
    方檢察署檢察官偵查起訴。
　　理  由
壹、證據能力部分
一、按被告以外之人於審判外之陳述，雖不符合刑事訴訟法第15
    9條之1至第159條之4之規定，但經當事人於審判程序同意作
    為證據，法院審酌該言詞陳述或書面陳述作成時之情況，認
    為適當者，亦得為證據。當事人、代理人或辯護人於法院調
    查證據時，知有第159條第1項不得為證據之情形，而未於言
    詞辯論終結前聲明異議者，視為有前項之同意，此觀刑事訴
    訟法第159條第1項、第159條之5自明。查本判決所引用被告
    以外之人於審判外之言詞或書面陳述，雖屬傳聞證據，惟當
    事人均未爭執證據能力，且至言詞辯論終結前亦未聲明異議
    ，本院審酌此等證據資料作成時之情況，尚無違法取證或其
    他瑕疵，認為以之作為證據應屬適當，故認有證據能力。
二、本判決所引用其他資以認定事實所憑之非供述證據部分，並
    無證據足認係公務員違背法定程序所取得，當事人亦未爭執
    證據能力，依刑事訴訟法第158條之4反面解釋，均有證據能
    力。　
貳、實體部分　　　
一、認定事實所憑之證據及理由：
  ㈠上開犯罪事實，業據被告余懿庭於本院坦承不諱，並有證人
    即告訴人謝祥生於警詢及偵查中之證述，及道路交通事故調
    查報告表㈠、㈡、道路交通事故現場圖、談話紀錄表、現場及
    車損照片、被告提出之行車紀錄器錄影畫面翻拍照片、原審
    109年3月3日勘驗行車紀錄器檔案之筆錄及附圖、交通部公
    路總局臺北市區監理所109年2月3日北市監駕字第000000000
    0號函、被告及告訴人之乙種診斷書各1張在卷可稽，足徵被
    告之自白與事實相符，應堪採信。
　㈡按汽車行駛時，駕駛人應注意車前狀況，並隨時採取必要之
    安全措施，道路交通安全規則第94條第3項定有明文。被告
    騎乘機車行駛於道路上，即應遵守上開規定。又依道路交通
    事故調查報告表㈠所示（見偵卷第39頁），本件車禍發生時
    係天候晴、夜間有照明、柏油路面乾燥、無缺陷，亦無障礙
    物、視距良好，是被告並無不能注意之情事，竟疏未注意車
    前狀況，從後追撞告訴人所騎乘之電動滑板車，致告訴人受
    有前述傷害，被告顯有過失甚明，且被告之過失行為與告訴
    人受傷之結果間，復有相當因果關係，自應負過失傷害之罪
    責。本件事證明確，被告過失傷害之犯行，洵堪認定，應予
    依法論科。
二、論罪：
  ㈠查被告行為後，刑法第284條規定業於108年5月29日修正公布
    ，於同月31日施行，修正前刑法第284條第1項前段規定：「
    因過失傷害人者，處6月以下有期徒刑、拘役或5百元以下罰
    金。」修正後刪除同條第2項業務過失傷害之處罰，不再區
    分是否為業務過失，修正後該條前段規定為：「因過失傷害
    人者，處1年以下有期徒刑、拘役或10萬元以下罰金。」經
    比較新舊法結果，修正後之規定並未較有利於被告，依刑法
    第2條第1項前段之規定，應適用被告行為時即修正前刑法第
    284條第1項前段之規定。
　㈡又被告普通重型機車駕駛執照業經吊銷，於本案發生時並未
    重考一節，業據被告於本院供承明確，並有交通部公路總局
    臺北市區監理所109年2月3日北市監駕字第0000000000號函
    在卷可證（見原審卷第49、50頁），故被告於本件交通事故
    發生時，係無照駕駛機車。核被告所為，係犯道路交通管理
    處罰條例第86條第1 項、修正前刑法第284條第1項前段之汽
    車駕駛人無駕駛執照駕車而犯過失傷害罪。起訴書記載被告
    係犯修正前刑法第284條第1項前段之過失傷害罪，尚有未洽
    ，惟因犯罪事實同一，爰依法變更起訴法條。再本件係報案
    人或勤指中心轉來資料未報明肇事人姓名，處理人員前往傷
    者就醫之醫院處理時，被告在場，並當場承認為肇事人，此
    有道路交通事故肇事人自首情形紀錄表在卷可稽（見偵卷第
    69頁），爰依刑法第62條前段自首之規定，減輕其刑。
三、駁回被告上訴之理由：
  ㈠被告以原審量刑過重，提起上訴（見本院卷第64頁）。惟按
    量刑之輕重，係屬為裁判之法院得依職權裁量之事項，苟其
    量刑已以行為人之責任為基礎，並斟酌刑法第57條所列一切
    情狀，在法定刑度內，酌量科刑，如無偏執一端，致明顯輕
    重失衡情形，不得遽指為不當或違法（最高法院72年台上字
    第6696號判例、99年度台上字第189號判決意旨參照）。又
    刑罰之量定屬法院自由裁量之職權行使，但仍應審酌刑法第
    57條所列各款事由及一切情狀，為酌量輕重之標準，並非漫
    無限制，在同一犯罪事實與情節，如別無其他加重或減輕之
    原因，下級法院量定之刑，亦無過重或失輕之不當情形，則
    上級法院對於下級法院之職權行使，原則上應予尊重（最高
    法院85年度台上字第2446號判決意旨參照）。
  ㈡原審以被告罪證明確，依法論科，並審酌被告素行、被告無
    駕駛執照騎乘機車行駛於市區道路，疏未注意車前狀況，以
    致追撞前方告訴人、告訴人及被告因此所受之傷害，及告訴
    人就本件車禍事故之發生，亦有未依規定騎乘電動滑板車於
    道路上行駛之過失，暨被告自陳先前擔任廚師、高中畢業之
    學歷、小孩目前就讀大學、犯後態度及未與告訴人和解等一
    切情狀，量處拘役55日，並諭知易科罰金之折算標準。經核
    原審已於判決理由內說明其量刑審酌事由，斟酌刑法第57條
    所列一切情狀，其量定之刑罰，已兼顧相關有利與不利之科
    刑資料為綜合考量，既未逾越法定刑度，亦未濫用自由裁量
    之權限，且無違背公平正義、責罰相當等原則，屬裁量權之
    適法行使，難認有何不當。被告上訴主張原審量刑過重，並
    無理由，應予駁回。
據上論斷，應依刑事訴訟法第368條，判決如主文。
本案經檢察官吳育增提起公訴，檢察官蕭方舟到庭執行職務。
中　　華　　民　　國　　109 　年　　7 　　月　　28　　日
                  刑事第十七庭  審判長法　官 鄭水銓
                                      法　官 黃雅芬
                                      法　官 李世華
以上正本證明與原本無異。
不得上訴。
                                      書記官 莊佳鈴
中　　華　　民　　國　　109 　年　　7 　　月　　28　　日
附錄：本案論罪科刑法條全文　　　　　　　　　　　　　　　
修正前中華民國刑法第284條
因過失傷害人者，處6 月以下有期徒刑、拘役或5 百元以下罰金
，致重傷者，處1 年以下有期徒刑、拘役或5 百元以下罰金。
從事業務之人，因業務上之過失傷害人者，處1 年以下有期徒刑
、拘役或1 千元以下罰金，致重傷者，處3 年以下有期徒刑、拘
役或2 千元以下罰金。
道路交通管理處罰條例第86條
（刑責之加重及減輕）
汽車駕駛人，無駕駛執照駕車、酒醉駕車、吸食毒品或迷幻藥駕
車、行駛人行道或行經行人穿越道不依規定讓行人優先通行，因
而致人受傷或死亡，依法應負刑事責任者，加重其刑至二分之一
。
汽車駕駛人，在快車道依規定駕車行駛，因行人或慢車不依規定
，擅自進入快車道，而致人受傷或死亡，依法應負刑事責任者，
減輕其刑。